臺灣板橋地方法院刑事判決　　　　　　　96年度訴字第2967號
公　訴　人　臺灣板橋地方法院檢察署檢察官
被　　　告　甲○○
上列被告因偽造文書案件，經臺灣臺北地方法院檢察署檢察官向
臺灣臺北地方法院提起公訴（96年度偵字第4052號），嗣由該法
院於96年5 月11日以96年度訴字第號517 號判決管轄錯誤，移送
本院審理，被告於本院準備程序中為有罪之陳述，經合議庭裁定
由受命法官獨任進行簡式審判程序審理，判決如下：
    主    文
甲○○行使偽造私文書，足以生損害於公眾及他人，處有期徒刑
肆月，如易科罰金，以銀元佰元即新臺幣玖佰元折算壹日；減
為有期徒刑貳月，如易科罰金，以銀元佰元即新臺幣玖佰元折
算壹日。如附表所示偽造之「王春復」署押肆枚，均沒收。
    事    實
一、甲○○於民國92年8 月26日晚間11時17分許，酒後騎乘車牌
    號碼DQJ-295 號輕型機車，行經臺北縣板橋市○○路○ 段21
    1 號前時，為警查獲酒後駕車情事，竟基於行使偽造私文書
    之犯意，冒用其兄「王春復」之名義，接續在如附表編號1
    所示之臺北市政府警察局92年8 月26日北縣警交字第C00000
    000 號舉發違反道路交通管理事件通知單移送聯上之收受通
    知聯者簽章欄位內，偽造「王春復」之簽名1 枚（該舉發違
    反道路交通管理事件通知單為1 式4 聯，第1 聯為通知聯乃
    交被通知人收執，第2 聯為移送聯，第3 聯為迴覆聯，第4
    聯為存根聯；因該通知單係複寫方式，故被通知人簽名於第
    2 聯，複寫至第3 、4 聯，從而，甲○○以此方式計於前開
    舉發違反道路交通管理事件通知單之移送聯、迴覆聯、存根
    聯上，各偽造「王春復」之簽名1 枚，其偽造情形詳如附表
    編號1 所示）；另在如附表編號2 所示之酒精測定單上偽造
    「王春復」簽名1 枚後，均將之交還警察而行使之，足以生
    損害於王春復及警察人員對於交通事件管理之正確性。嗣因
    王春復收受違反道路交通管理事件裁決書後，向臺灣臺北地
    方法院聲明異議，始查悉上情。
二、案經臺灣臺北地方法院依職權函送臺灣臺北地方法院檢察署
    檢察官偵查後起訴，惟經臺灣臺北地方法院判決管轄錯誤，
    移送本院審理。
    理  由
一、認定犯罪事實所憑之證據及理由：
    訊據被告對上揭犯罪事實於本院審理時自白不諱，核與證人
    即被害人王春復於臺灣臺北地方法院95年度交聲字第613 號
    違反道路交通管理處罰聲明異議事件訊問中、本案偵查中證
    述情節相符；此外，併有如附表所示之文件在卷足憑，堪信
    被告上開自白應與事實相符，本件事證已臻明確，被告犯行
    足以認定。
二、新舊法比較：
(一)、刑法第2 條：
    查被告行為後，刑法第2 條第1 項業於94年2 月2 日以華總
    一義字第09400014901 號令修正公布，並自95年7 月1 日起
    施行；修正後刑法第2 條第1 項規定，已將新舊法律適用之
    「從新從輕」原則，改採「從舊從輕」原則，而此規定僅係
    規範行為後法律變更所生新舊法律比較適用之準據法，並非
    實體刑罰法律，自不生行為後法律變更之比較適用之問題，
    應逕行適用新法第2 條第1 項之規定。
(二)、刑法第41條：
    刑法第41條有關易科罰金之規定，因屬科刑規範事項之變更
    ，其折算標準為裁判時所應諭知，自有就新舊法規定比較之
    必要，而修正前刑法第41條第1 項前段規定：「犯最重本刑
    為5 年以下有期徒刑以下之刑之罪，而受6 個月以下有期徒
    刑或拘役之宣告，因身體、教育、職業、家庭之關係或其他
    正當事由，執行顯有困難者，得以1 元以上3 元以下折算1
    日，易科罰金」，是被告行為時之易科罰金折算標準，依修
    正前罰金罰鍰提高標準條例第2 條前段規定（現已刪除），
    就其原定數額提高為100 倍折算1 日，則被告行為時之易科
    罰金折算標準，應以銀元300 元折算1 日，經折算為新臺幣
    後，應係以新臺幣900 元折算為1 日。修正後刑法第41條第
    1 項前段則規定：「犯最重本刑為5 年以下有期徒刑以下之
    刑之罪，而受6 個月以下有期徒刑或拘役之宣告者，得以新
    臺幣1,000 元、2,000 元或3,000 元折算1 日，易科罰金」
    ，比較修正前、後之易科罰金折算標準，以行為時即修正前
    之規定，較有利於被告。
(三)、綜上所述，並依諸「新舊刑法關於刑之規定，雖同採從輕主
    義，係適用最有利於行為人之法律，既曰法律，自較刑之範
    圍為廣，比較時應就罪刑有關之共犯、未遂犯、連續犯、牽
    連犯、結合犯以及累犯加重、自首減輕、暨其他法定加減原
    因、與加減例等一切情形，綜其全部之結果，而為比較，再
    適用有利於行為人之法律處斷」（參照最高法院24年上字第
    4634號判例要旨）及修正後刑法第2 條第1 項前段、後段規
    定之「從舊、從輕」原則，爰依整體比較結果，一體適用被
    告行為後、95年7 月1 日修正施行前之刑法相關規定及罰金
    罰鍰提高標準條例第1 條前段、該條例廢止前第2 條規定，
    予以論處。
三、應適用之法律、科刑審酌事由及沒收物之處理：
(一)、按在交通違規通知單移送聯「收受通知聯者簽章」欄內偽簽
    他人姓名，自不待依據習慣或特約，單從形式上觀察，即足
    以知悉係表示由他人名義出具領收通知聯之證明，此與事先
    在印妥內容之收據上偽簽他人姓名之情形，無分軒輊，當然
    屬於刑法第210 條所稱之私文書（最高法院83年臺上字第66
    31號判例意旨參照）。被告於如附表編號1 所示之臺北市政
    府警察局舉發違反道路交通管理事件通知單移送聯「收受通
    知聯者簽章」欄上偽造「王春復」之簽名，具有表示係王春
    復收受舉發通知單之用意，雖該等文書本身及其內容或係警
    方事先印製，然此不過為便利之措施，被告既明知其內容，
    自可決定是否簽署，詎仍執意冒名應訊而在其上偽造簽名，
    則該事先印製之內容即為被告採為自己之意思表示，而屬刑
    法第210 條規定之私文書，而被告於其上偽造「王春復」簽
    名後復持交警員收執而行使，亦足以生損害於王春復及警察
    人員對於交通事件管理之正確性，是核被告本件所為，係犯
    刑法第216 條、第210 條之行使偽造私文書罪。至被告於如
    附表編號2 所示酒精測定單上偽造「王春復」簽名，並無製
    作何種文書或為何種意思表示之意，而僅屬偽造署押。其偽
    造署押乃偽造私文書之階段行為，偽造私文書行為，則為其
    後行使之高度行為所吸收，均不另論罪。
(二)、爰審酌被告駕車違規遇警攔檢舉發之際，竟恣意冒用他人名
    義接受舉發，並於其舉發違反道路交通管理事件通知單內偽
    簽他人署名，非但使遭冒名之被害人無端蒙受遭交通處罰之
    危險，亦損及相關機關對交通違規資料管理之正確性，此外
    ，復參酌被告素行狀況及犯罪之動機、目的、手段、所生危
    害及犯後坦承犯行態度良好等一切情狀，量處如主文所示之
    刑，並依修正前刑法第41條第1 項前段規定，諭知如易科罰
    金之折算標準。又被告本件犯罪時間係在96年4 月24日以前
    ，復無中華民國96年罪犯減刑條例所列不予減刑之情形，應
    依同條例第2 條第1 項第3 款之規定，就其所受宣示之有期
    徒刑減其刑期二分之一，並依修正前刑法第41條第1 項前段
    規定，諭知如易科罰金之折算標準，以示儆懲。
(三)、如附表所示文件上偽造之「王春復」署押計4 枚，應依刑法
    第219 條第1 項規定，併為宣告沒收，附此敘明。
據上論斷，應依刑事訴訟法第273 條之1 第1 項、第299 條第1
項前段，刑法第2 條第1 項前段、刑法第216 條、第210 條、第
219 條，修正前刑法第41條第1 項前段，廢止前罰金罰鍰提高標
準條例第2 條，中華民國96年罪犯減刑條例第2 條第1 項第3 款
、第7 條，判決如主文。
本案經檢察官郭季青到庭執行職務。
中　　華　　民　　國　　96　　年　　10　　月　　5 　　日
                  刑事第十九庭法  官  陳明偉
上列正本證明與原本無異。
如不服本判決，應於判決送達後10日內向本院提出上訴狀（應附
繕本），上訴於臺灣高等法院。
                              書記官  強梅芳
中　　華　　民　　國　　96　　年　　10　　月　　5 　　日
┌──┬───────────────────────┐
│編號│偽造署押之所在                                │
├──┼───────────────────────┤
│ 1  │臺北市政府警察局92年8月26日北縣警交字第C041503│
│    │65號舉發通知單移送聯「收受通知聯者簽章」欄偽造│
│    │「王春復」之簽名1 枚，複寫至「迴覆聯」、「存查│
│    │聯」，共計1 式3 枚。                          │
├──┼───────────────────────┤
│ 2  │酒精測定紀錄表上偽造「王春復」之簽名1 枚      │
├──┼───────────────────────┤
│備註│計偽造「王春復」之署押4 枚。                  │
└──┴───────────────────────┘
附錄法條
中華民國刑法第210條
偽造、變造私文書，足以生損害於公眾或他人者，處五年以下有
期徒刑。
中華民國刑法第216條
行使第210條至第215條之文書者，依偽造、變造文書或登載不實
事項或使登載不實事項之規定處斷。
